【裁判字號】    90,訴,16
【裁判日期】    900903
【裁判案由】    貪污
【裁判全文】
臺灣屏東地方法院刑事判決                              九十年度訴字第一六號
    公  訴  人  臺灣屏東地方法院檢察署檢察官
    被      告  戊○○
    選任辯護人  史雙全
右被告因貪污治罪條例案件，經檢察官提起公訴（八十九年度偵字第六八七五號）本
院判決如左：
    主  文
戊○○連續侵占公有財物，處有期徒刑陸年，褫奪公權柒年。
    事  實
一、戊○○於民國（下同）八十四年八月一日至八十七年三月底止，任職屏東縣瑪家
    鄉公所財經課農業技士，為依據法令從事公務之人員，其任該職期間，因該鄉所
    屬三和村農業產銷班實際未運作，故該村農產品集貨場出租予民眾乙○○使用之
    業務即由戊○○承辦，租金亦由其收取，其應知該集貨場出租，應逐級簽報該鄉
    鄉長核可，而租金收入為公有財物亦應繳入鄉庫，然竟基於侵占公有財物之概括
    犯意，將乙○○租用前開集貨場，繳納之每月新台幣（下同）二千元租金（於八
    十四年及八十五年係採年繳方式繳費，每年二萬四千元，於八十六年九月一日起
    係以二年為一期，一次繳納四萬八千元，總計繳納三次計九萬六千元）連續予以
    侵占入己而未繳庫，至八十七年四月間，戊○○轉任瑪家鄉鄉民代表會祕書後，
    仍未將該款項交出。嗣至八十七年九月三日，瑪家鄉三和村召開村民大會，鄉民
    代表提議前開租金應交由三和村村長辦公室使用而向瑪家鄉公所財經課課長丙○○反應，經丙○○通知戊○○繳回，惟戊○○遲至同年九月底始將該款項交予三
    和村村幹事丁○○。
二、案經法務部調查局屏東縣調查站移送臺灣屏東地方法院檢察署檢察官偵查起訴。
    理  由
一、訊據被告戊○○固不諱言前揭時地收取乙○○繳納之三次租金後末繳入鄉庫等情
    亦核與乙○○、丙○○、瑪家鄉三和村村幹事丁○○、前開村農事研究班班長甲○○等証述情節相符，並有切結書三紙及收據乙份附案可明。惟被告矢口否認有
    何侵占公有財物情事，辯稱伊接辦該項業務，不知應簽報鄉長，且無人告知其應
    將乙○○繳交之租金交予何人，而其係將收取之租金置放於其辦公室鐵櫃內，並
    未花用，經通知繳回後，因公務繁忙且未找著前開鄉財經課長丙○○，始於八十
    七年九月底將租交出云云。經查：
    （一）瑪家鄉之三和村農產品集貨場，依卷附之屏東縣瑪家鄉公所九十年一月三
          十一日九０屏瑪鄉行字第五九六號函及屏東縣政府九十年三月二十七日九
          十屏府原產字第四一九五四號函各乙件意旨可知，該集貨場係供三和村農
          業產銷班作為水果集貨、包裝及運搬之用，集貨場之租借應由該班成員決
          定，並將租金存入其帳戶作為產銷班支出之費用基金，鄉公所工作人員，
          則只限於業務及技術上輔導，對該班經費收支不在被告職權範圍內等。然
          查該三和村農業產銷班實際上並未運作，惟八十一年間，該集貨場經該鄉
          鄉長核可租予民眾胡春妹使用後，該筆一年份租金收入一萬八千元係繳入
          鄉庫而為公有財物等節，有瑪家鄉公所證明規費工本費三聯單、繳款書及
          收入傳票影本各乙張附卷可稽，並經前揭鄉公所財經課長丙○○到庭証述
          在案，是前述集貨場在產銷班實際未運作而由鄉公所出租於民眾情況下，
          承辦人即被告自應逐級簽報鄉長核可後將租金收入繳至鄉庫，是該集貨場
          租金收入顯為屏東縣瑪家鄉公有財物，殆無疑問。
    （二）次查被告自六十五年間起即任公職，八十二年間起則擔任瑪家鄉公所財經
          課農業技士，負責種苗開發、農業運銷等農事業務，業經其於調查站初訊
          時供承在卷，其服公務有年，對行政程序顯應熟稔，然其自八十四年八月
          起，僅提交承租人乙○○簽具切結書後即收取租金，事前未依行政程序逐
          級簽報鄉長核可，事後長達二年餘未將租金之公有財物簽繳入庫，空言辯
          稱不知應簽報鄉長核可，不知應將所收租金繳庫，租金係存放辦公室鐵櫃
          並未花用等無證據可證之詞，熟能令人置信，所辯自屬無足取信。
    綜右所述，被告罪證明確，犯行足堪認定。
二、被告係依法令從事公務之人，將應簽繳入鄉庫之公有財物租金侵占入己，核其所
    為，係犯貪污治罪條例第四條第一項第一款之罪。其三次侵占行為，所犯構成要
    件相同之罪，顯係基於概括犯意為之，應論以連續犯，並加重其刑（無期徒刑部
    分依法不得加重）。查被告於偵查中雖未坦承侵占犯意，然已自白未將租金繳庫
    之事實，且將侵占所得之財物九萬六千元全數繳交，應依同條例第八條第二項前
    段減輕其刑，其同時有刑之加減事由，應依法先加後減之。茲審酌被告之犯罪動
    機、目的、所得財物非鉅、惟犯後未坦白承認及其他一切情狀等，爰量處如主文
    所示之刑，並依貪污治罪條例第十七條規定，審酌其犯罪之性質，併宣告其褫奪
    公權七年，以示懲儆。至被告所得財物已自動繳交，自無庸再諭知追繳，附此敘
    明之。
據上論斷，應依刑事訴訟法第二百九十九條第一項前段、貪污治罪條例第四條第一項
第一款、第八條第二項前段、第十七條、刑法第十一條前段、第五十六條、第三十七
條第二項，判決如主文。
中      華      民      國    九十      年      九      月    三      日
                                          法  官    潘正屏
右正本證明與原本無異。
對於本判決如有不服應於收受送達後十日內向本院提出上訴書狀上訴於台灣高等法院
高雄分院並按他造當事人之人數附具繕本。
                                          書記官   盧建新
中      華      民      國      九十      年      九      月      三    日
附論罪法條：
貪污治罪條例第四條第一項第一款：有下列行為之一者，處無期徒刑或十年以上有期
徒刑，得併科新台幣一億元以下罰金。
一、竊取或侵占公用或公有器材、財物者。


司法院資訊處製作；財團法人民間司法改革基金會備份。
